臺灣臺中地方法院刑事判決
111年度原金訴字第15號
公  訴  人  臺灣臺中地方檢察署檢察官
被      告  葉珈銘




選任辯護人  羅淑菁律師（法扶律師）

上列被告因詐欺等案件，經檢察官提起公訴（111年度少連偵緝
字第3號），本院判決如下：
    主    文
丙○○無罪。
    理    由
一、公訴意旨略以：被告丙○○、戊○○(另案提起公訴)、張嘉豪（
    另案通緝中）、少年林○承（另案移送臺灣臺中地方法院少
    年法庭審理）於民國110年3月間某時，參與年籍不詳綽號「
    小智」之三人以上具有持續牟利性之不法詐欺集團之犯罪組
    織（參與組織犯罪部分，另案偵辦中），渠等共同基於三人
    以上詐欺取財及洗錢之犯意聯絡，先由詐欺集團成員於附表
    所示時間，以附表所示之方法向附表所示之被害人己○○、丁○○、乙○○詐得附表所示之款項後，少年林○承於110年3月29
    日某時接獲上手「小智」指示，拿取陳乾欽之臺灣銀行帳號
    00000000000000號帳戶（下稱系爭帳戶）之提款卡及密碼之
    等訊息之包裹，再由被告丙○○指示戊○○駕駛車牌號碼000-00
    00號自小客車搭載林0承、張嘉豪，林○承先下車至指定某便
    利商店領取系爭帳戶之提款卡，復由林○
　　承持系爭帳戶之提款卡至附表所示之地點提領款項交付與張
    嘉豪，張嘉豪將其中報酬交付與戊○○、林○承後，剩餘贓款
    則交付與詐欺集團之上手。因認被告涉犯刑法第339條之4第
    1項第2款之加重詐欺取財及洗錢防制法第14條第1項之一般
    洗錢罪嫌等語。
二、按犯罪事實應依證據認定之，無證據不得認定犯罪事實；不
    能證明被告犯罪者，應諭知無罪之判決，刑事訴訟法第154
    條第2項、第301條第1項分別定有明文。又認定犯罪事實所
    憑之證據，雖不以直接證據為限，間接證據亦包括在內，然
    無論何者，其為訴訟上之證明，須於通常一般之人均不致有
    所懷疑，而得確信其為真實之程度者，始得據為有罪之認定
    ，倘檢察官提出之證據，不足為被告有罪之積極證明，或其
    指出證明之方法，無從說服法院以形成被告有罪之心證，基
    於無罪推定之原則，自應為被告無罪判決之諭知（最高法院
    76年度台上字第4986號、92年度台上字第128號判決意旨參
    照）。　　　　
三、公訴意旨認被告涉犯上開加重詐欺取財及一般洗錢犯行，無
    非係以共犯戊○○、林○承於警詢及偵查中之供述、告訴人乙○○、己○○、被害人丁○○於警詢時之指述、戊○○指認犯罪嫌疑
    人紀錄表、指認照片、被指認人真實姓名對照表、存款存摺
    歷史明細查詢、林○承提款監視器畫面翻拍照片、車號000-0
    000自小客車資料報表、告訴人己○○臺北市政府警察局大安
    分局羅斯福路派所受理詐騙帳戶通報警示簡便格式表、金融
    機構聯防機制通報單、轉帳交易畫面、受理各類案件紀錄表
    、己○○金融卡正反面影本、郵局存摺封面及內頁影本、被害
    人丁○○臺中市政府警察局烏日分局烏日派出所受理詐騙帳戶
    通報警示簡便格式表、受理案件證明單、交易明細翻拍畫面
    、告訴人乙○○臺北市政府警察局信義分局六張犁派出所受理
    詐騙帳戶通報警示簡便格式表、轉帳資料手機畫面截圖、受
    理案件證明單等證據資料，為其主要論據。
四、訊據被告固坦承曾加入並介紹戊○○加入暱稱「小智」及「別
    問」等成員之詐欺集團，且於110年3月初有共同為一、二天
    詐欺犯行（於嘉義地方法院另案審理），惟否認於110年3月
    29日為本案加重詐欺取財及一般洗錢之犯行，其答辯及辯護
    意旨略以：被告於110年3月初因跟「小智」及「別問」有糾
    紛就離開上開詐欺集團，被告離開集團後戊○○還在集團裡面
    ，戊○○後續所涉的犯行伊均未參與，也不知情，可能是「小
    智」及「別問」叫戊○○為不實指證，意圖使被告受刑事訴追
    ，戊○○雖稱「小智」及「別問」就是被告，此為被告否認，
    無從僅憑戊○○之供述，即認被告參與本案犯行等語。經查：
　㈠刑事訴訟法第156條第2項規定：被告或共犯之自白，不得作
    為有罪判決之唯一證據，仍應調查其他必要之證據，以察其
    是否與事實相符。其立法旨意在防範被告或共犯之自白與真
    實不符，故對自白在證據上之價值加以限制，明定須藉補強
    證據以擔保其真實性。所謂補強證據，係指除該自白本身之
    外，其他足以證明該自白之犯罪事實確具有相當程度真實性
    之證據而言，雖所補強者，非以事實之全部為必要，但亦須
    因補強證據與自白之相互印證，足使犯罪事實獲得確信者，
    始足當之（最高法院105年度台上字第198號刑事判決參照）
    。蓋被告所以自白，其動機頗為複雜，尤其共同被告之自白
    涉及他人共犯者，刑法中僅少數犯罪對共同正犯加重其刑，
    其他犯罪並不加重處罰，則共犯承認他人共同犯罪，對於自
    白之被告而言，不僅毫無不利可言，反而可以分散責任，為
    減輕自己之罪責，不免指控他人為主犯，而其本人為從犯或
    事後共犯，以逃避或減輕應負之刑責，在此情形之下，共同
    被告在其自白時指控他人為共犯，並非不可想像，故共同被
    告之自白更應有補強證據，以證明其自白真實（最高法院94
    年度台上字第5971號判決參照）。
  ㈡證人即共犯戊○○於110年6月25日警詢時供稱：我是由丙○○拉
    入夥參與詐騙集團，由我負責開車，林○承負責當取簿手領
    包裹及當車手領錢，張嘉豪負責收錢並將錢轉交上手，提領
    過程接受群組綽號「小智」之人指示，在群組發布信息，或
    私下跟我或林○承說要去哪裡領，但是前往何處提領是我隨
    機決定，群組裡面有我跟林0承、丙○○、小智、張嘉豪。我
    暱稱「Alex」；林○承暱稱「大黑」；丙○○暱稱「別問」；
    張嘉豪暱稱「疲勞」；一個不知道是誰的綽號「小智」等語
    （見少連偵416號卷第59至64頁），然於本院審理時證稱：
    我去年3月初的時候跟丙○○一起，因為丙○○加入該集團的，
    然後後面他沒有做了，我就問「小智」丙○○要去哪裡，「小
    智」跟我說他就是丙○○。當初丙○○還在的時候，他的綽號叫
    「財源廣進」，後面他離開之後，是我問「小智」，「小智
    」一開始說他就是丙○○，後面又有個人「你別問」在指揮我
    們，我又再問他「你別問」又是誰，他又告訴我說其實「你
    別問」也是他，但我都沒有證實過，因為畢竟丙○○他跟我只
    出了3月初的2 、3天而已等語（見本院卷第298至第308頁）
    ，就「小智」是否就是被告丙○○乙事，丙○○於警詢明確指稱
    群組中有丙○○、「小智」二人，然卻於審理時改稱丙○○就是
    「小智」，不僅前後供述不符，且其亦自承無法證實「小智
    」是否與丙○○為同一人，更枉論戊○○明知丙○○於110年3月初
    退出集團後，為何又要以不同的暱稱出現在群組指揮，其供
    述存有多處矛盾不合常理之瑕疵，是被告是否有參與110年3
    月29日本案犯罪事實，即非無疑。
　㈢證人即共犯林○承於本院證稱：密碼是群組裡面有叫「小智」
    、還有「別問」傳密碼給我，我不認識在庭被告丙○○，他沒
    有參加那天詐騙的行為，那天他也沒有指使去做詐騙提款的
    行為，當天指揮去領錢的人是戊○○， 他沒有跟我說過「小
    智」或「別問」是誰，我也不知道他們是誰等語（見本院卷
    第308至313頁），是依林○承所述，其對於詐欺集團之上手
    究為何人並不清楚，自無法補強戊○○所述關於丙○○涉案之真
    實性。此外依卷附各該告訴人、被害人證述及轉帳紀錄、本
    案帳戶資料及交易明細、監視器翻拍照片等，均僅能證明戊○○與林○承共同為本案犯行之事實，無法證明與被告有何關
    連，不足作為被告曾參與本案加重詐欺取財及一般洗錢犯行
    之不利證據。
　㈣互核上開證據資料，共犯戊○○雖證稱被告即為暱稱「別問」
    「小智」指示伊為本案之犯行，然皆為被告否認之，除其前
    後供述有瑕疵已如前述外，卷內證據亦不足補強證明「別問
    」、「小智」確由被告所使用而認定被告有參與本案犯行，
    復查無任何此部分相關詐欺工作聯繫指派及約定提領詐欺贓
    款時間、地點之對話紀錄或其他憑據，是除共犯戊○○關於被
    告有參與本案犯行之供述外，尚無證據可資補強，揆諸前揭
    說明，自難遽為不利被告之認定。
五、綜上所述，公訴意旨認被告涉犯本案加重詐欺取財、一般洗
    錢等犯行，除共犯戊○○有瑕疵之單一指訴外，並無任何補強
    證據擔保其真實性，此外公訴人並未提出其他可資佐證被告
    涉犯本案加重詐欺取財及一般洗錢犯行之證據，揆諸前揭說
    明，現存之證據既然不足為被告犯罪事實之確信，依法自應
    就被告為無罪之諭知。
據上論斷，應依刑事訴訟法第301條第1項，判決如主文。
本案經檢察官鄒千芝提起公訴，檢察官甲○○到庭執行職務。
中　　華　　民　　國　 111　　年　 12   　月　　6 　　日

                  刑事第十四庭  審判長法　官　周莉菁
                                      法　官　王怡蓁
                                      法　官　陳嘉宏
以上正本證明與原本無異。
如不服本判決應於收受送達後20日內向本院提出上訴書狀，並應
敘述具體理由；其未敘述上訴之理由者，應於上訴期間屆滿後20
日內向本院補提理由書（均須按他造當事人之人數附繕本）「切
勿逕送上級法院」。
告訴人或被害人如不服判決，應備理由具狀向檢察官請求上訴，
上訴期間之計算，以檢察官收受判決正本之日起算。
                                      書記官　
中　　華　　民　　國　 111　　年　12   　月　　6 　　日

附表
編號 被害人及遭詐騙經過 匯入帳戶、金額 提領人、地點、時間、金額 1. 丁○○ 詐欺集團成員110年3月29日16時43分許，偽以飯店員工名義撥打電話與丁○○，謊稱先前於訂房平台所留資料，因工作人員疏失會導致重複扣款，須配合取消等語，詐欺集團成員再偽以銀行行員撥打電話與丁○○，謊稱須按其指示操作匯款等語，致使丁○○陷於錯誤而按其指示操作匯款，後始知受騙上當。 陳乾欽之臺灣銀行帳號，00000000000000號帳戶 金額：49987元及27998元 少年林0承 臺中市○○區○○路0段0000號全家便利商店瑞功店 110年3月29日17時25分、26分、26分、27分 2萬、2萬、2萬、2萬 2. 乙○○（告訴人） 詐欺集團成員於110年3月29日16時50分許，偽以旅店員工名義撥打電話與乙○○，謊稱先前入住旅店因行政疏失須辦理退費，嗣後會由銀行人員聯繫，後詐欺集團人員再偽以銀行人員撥打電話與乙○○謊稱，須按其指示操作網路銀行，致使乙○○陷於錯誤而按其指示操作網路銀行，後始知受騙上當。 同上帳戶 金額：33333元 少年林0承 臺中市○○區○○路00號統一便利商店中蔗店 110年3月29日17時31分、32分 2萬、1萬1千 3. 己○○（告訴人） 詐欺集團成員於110年3月29日16時33分，偽以飯店客服人員名義撥打電話與己○○，謊稱因系統作業錯誤重複下10筆訂單，須己○○向銀行確認取消訂單等語，詐欺集團成員再偽以銀行行員名義撥打電話與己○○，謊稱按其指示操作網路銀行，致使己○○陷於錯誤而按其指示操作網路銀行，後始知受騙上當。 同上帳戶 29938元 少年林0承 臺中市○○區○○路000巷0弄000號全家便利商店大洋店 110年3月29日17時38分、39分 2萬、1萬